【裁判字號】    92,訴,1821
【裁判日期】    920530
【裁判案由】    損害賠償等
【裁判全文】
臺灣臺北地方法院民事判決  九十二年度訴字第一八二一號
    原      告  甲○○
    訴訟代理人  丙○○
    被      告  乙○○
右當事人間請求損害賠償等事件，本院判決如左：
    主    文
原告之訴駁回。
訴訟費用由原告負擔。
    事    實
一、原告方面：
（一）聲明：被告應給付原告新台幣（下同）一元及向原告為書面道歉。
（二）陳述：被告於民國九十年六月一日上午十時在台灣高等法院刑事庭第十二法庭
      審理九十年度上訴字第一０三九號偽造文書一案時，被告為了轉移審判長追究
      渠偽造文書刑責，竟當庭謊稱略以：丙○○、甲○○（原告）在八十四年八月
      十日夥同大陸人在深圳搶奪捷特利機械建材（深圳）有限公司（下簡稱捷特利
      公司）財物云云，此不實陳詞，已構成刑法上之誹謗，並嚴重傷害原告名譽，
      其自得依民法第一百八十四條第一項、第一百九十五條第一項請求被告給付一
      元及為書面道歉，書面道歉內容為：「一本人乙○○於九十年六月一日在台灣
      高等法院刑事庭審理九十年度上訴字第一０三九號乙○○偽造文書案時，當庭
      公然指摘『甲○○先生於八十四年八月十日在深圳捷特利公司搶奪公司財物
      拾餘萬元人民幣乙事。』純屬子虛烏有。二對甲○○先生名譽造成嚴重損害，
      特以書面道歉  道歉人乙○○」。另被告且曾就其前述不實陳述向台灣新竹地
      方法院檢察署提起告訴，惟經不起訴處分確定，被告自不得再為相同陳述。
      （三）證據：提出台灣高等法院九十年度上訴字第一０三九號案件言詞辯論筆
      錄一份、台灣台北地方法院九十年度北小字第一一二二號案件言詞辯論筆錄一
      份、被告之告訴狀一份、台灣新竹地方法院檢察署八十五年度偵字第一二七二
      號不起訴處分書一份（以上均影本）為證。
二、被告方面：
（一）聲明：如主文所示。
（二）陳述：其於九十年上訴字第一０三九號案中關於張哲融遭搶之陳述絕非杜撰。
      丙○○、原告於八十四年八月十日夥同大陸人在深圳搶奪捷特利公司財物，乃
      張哲融被搶後，親自在當地派出所報案，並有報案資料及海基會函文為證。
（三）證據：提出張哲融報案資料一份、海基會八十九年七月七日（八九）海惠（法
      ）字第０五二六二號書函一份（以上均影本）為證。
      理    由
一、原告起訴主張：被告於九十年六月一日上午十時在台灣高等法院刑事庭第十二法
    庭審理九十年度上訴字第一０三九號偽造文書一案時，被告為了轉移審判長追究
    其偽造文書刑責，明知原告未搶奪捷特利公司之財物，竟當庭謊稱略以：丙○○
    、甲○○在八十四年八月十日夥同大陸人在深圳搶奪捷特利公司財物云云，此不
    實陳詞，已嚴重傷害原告名譽，其自得依侵權行為法則，請求被告賠償一元及為
    書面道歉各節；被告則以：其於九十年上訴字第一０三九號案中所為張哲融遭搶
    之陳述並非杜撰，張哲融確曾於大陸報案，其報案內容即為原告與丙○○於八十
    四年八月十日夥同大陸人在深圳搶奪捷特利公司財物各情，資為抗辯。
二、經查：被告曾於台灣高等法院九十年度上訴字第一０三九號偽造文書案件中陳述
    ：「．．．。甲○○的公司印鑑章還放在總經理張哲融處繼續使用，八十四年八
    月張哲融向我回報說甲○○、丙○○和另外兩個大陸人去搶公司的錢拾幾萬元
    ，還有拿走公司的全部印章。」等情，業有本院九十年度北小字第一一二二號九
    十年十一月五日言詞辯論筆錄影本一份在卷可資佐證，且為兩造所不爭執，應堪
    信為真實；茲有疑義者厥為：被告為上述陳述是否有侵權行為之故意或過失？茲
    析述如下：
（一）按「當事人主張有利於己之事實者，就其事實有舉證之責任。」民事訴訟法第
      二百七十七條前段定有明文。原告依侵權行為法則主張被告侵害其名譽，即應
      就被告有何侵權行為之故意、過失負舉證之責，應先敘明。
（二）經查：被告所提出之大陸地區深圳市公安局紅荔派出所名義出具之報案證明書
      影本，經核既與該派出所於二０００年五月十六日出具「茲有報案人張哲融于
      一九九五年八月十日來我所報稱，其公司捷特利公司被人強行奪去價值四十萬
      元的財物。特此證明。」之證明相符，而該證明已經廣東省深圳市公證處二０
      ００年五月十八日2000深證民壹字第2008號公證書「茲證明前面的影印件與原
      件相符。該原件上深圳市公安局紅荔派出所印鑑屬實。」，且經廣東省公證員
      協會以二０００粵字第一一三號函覆海峽交流基金會，表示「．．．經查證：
      廣東省深圳市公證處一九九九年十二月廿二日出具的深證字第27064號、
      27065  號公證書所附證明內容及印章均屬實。27064號公證書所附深圳市公安
      局紅荔派出所一九九九年十二月廿一日出具的『證明』因派出所承辦人員疏忽
      ，未查到報案登記。現將該所重新出具之證明及深圳市公證處2000深證民壹字
      第2008  號公證書副本共兩頁寄送貴會．．」等情，既有被告提出之海基會八
      十九年七月七日（八九）海惠（法）字第０五二六二號書函一份及所附之廣東
      省公證員協會查證回函、財團法人海峽交流基金會證明、廣東省深圳市公證處
      公證書等影本附卷足憑，則被告於台灣高等法院九十年度上訴字第一０三九號
      偽造文書案件中所為捷特利公司遭原告及丙○○搶奪之陳述，即應係基於張哲
      融之報告所為。原告雖主張被告所提之紅荔派出所報案證明書係經過偽造而提
      出，且該派出所於一九九九年十二月二十一日經公證出具之證明另記載：「我
      所于一九九五年八月十日、十一日未接報號『捷特公司報稱被搶奪財物乙案』
      的報案登記。」云云，惟查：原告前述主張，既明顯與前述海基會書函及所附
      廣東省公證員協會查證回函等文件記載之內容不符，自不可採，應認張哲融確
      曾遭搶而於大陸報案，本件被告所為之陳述，係因聽信張哲融之報告所為，並
      無侵害原告名譽之故意、過失。
（三）次查：原告雖另以被告曾向其提起告訴，既經不起訴處分確定，自不得再為本
      件陳述，並舉被告之告訴狀一份、台灣新竹地方法院檢察署八十五年度偵字第
      一二七二號不起訴處分書一份為證。然查：台灣新竹地方法院檢察署檢察官以
      犯罪嫌疑不足對原告為不起訴處分，應係證據不足所致，並不表示被告本件所
      為關於原告之陳述確定未發生，更何況張哲融確曾因遭搶而於大陸地區報案之
      事實又如前（二）所述，則原告亦不得僅以前述不起訴處分書，即主張被告有
      侵害其名譽之故意、過失。
三、綜上，因原告無法證明被告有損害原告名譽之故意、過失，則原告依民法第一百
    八十四條第一項、第一百九十五條第一項之規定，請求被告賠償名譽損失一元及
    為書面道歉，均無理由，應予駁回。
四、據上論結：本件原告之訴為無理由，依民事訴訟法第七十八條，判決如主文。
中      華      民      國    九十二    年      五      月      三十    日
                                  民事第六庭法      官  詹駿鴻
右為正本係照原本作成
如對本判決上訴，須於判決送達後廿日內向本院提出上訴狀
中      華      民      國    九十二    年      五      月      三十    日
                                            法院書記官  官碧玲


司法院資訊處製作；財團法人民間司法改革基金會備份。
